臺灣桃園地方法院刑事判決
109年度訴字第1155號
公  訴  人  臺灣桃園地方檢察署檢察官 
被      告  丁○○


選任辯護人  何文雄律師
上列被告因違反毒品危害防制條例案件，經檢察官提起公訴（10
9年度偵字第24152號），本院判決如下：
    主  文
丁○○成年人與少年共同販賣第三級毒品，未遂，累犯，處有期徒
刑伍年陸月。扣案之毒品咖啡包貳拾參包均沒收。
    事  實
一、丁○○明知4-甲基甲基卡西酮係毒品危害防制條例所列管之第
    三級毒品，不得販賣，亦知悉丙○○為未滿18歲之少年，仍與
    少年丙○○（所涉違反毒品危害防制條例部分，業經本院少年
    法庭以110年度少訴字第41號判決判處有期徒刑10月，緩刑3
    年在案）共同基於販賣第三級毒品以營利之犯意聯絡，於民
    國109年4月25日上午7時28分許，在不詳地點，以其使用之
    不詳電信設備連結上網後，在通訊軟體微信「WeChat」（下
    稱微信）以帳號「a786545」(暱稱：857），在「麻將揪起
    來」群組內，刊登內容「感冒咳嗽藥水1瓶600、可外送可配
    合可試、良藥苦口歡迎詢問、買五送一、大桃園大中壢縣市
    24小時服務」之隱含販賣毒品咖啡包之廣告訊息，以此方式
    販賣毒品。適有桃園市政府警察局中壢分局警員執行網路巡
    邏發覺上開訊息，遂以微信帳號暱稱「粥洋輕」佯裝購毒者
    ，與丁○○以訊息及語音通話聯繫，欲向丁○○購買毒品咖啡包
    ，雙方議定於109年4月30日晚間，在桃園市○○區○○路000號
    附近85度C咖啡館會面，販賣價格共新臺幣（下同）8,000元
    之毒品咖啡包25包後，丁○○即於同日晚間9時許，在其住處
    交付少年丙○○含有4-甲基甲基卡西酮成分之毒品咖啡包23包
    ，並指示少年丙○○前往交付毒品咖啡包及收取價金。嗣於10
    9年4月30日晚間11時15分許，少年丙○○與喬裝警員在桃園市
    ○○區○○路000號前會面，少年丙○○交付上開毒品咖啡包23包(
    含袋毛重共為104.94公克，4-甲基甲基卡西酮純質淨重未逾
    5公克)與喬裝警員後，喬裝警員旋即表明身分，當場查獲而
    販賣未遂。
二、案經桃園市政府警察局中壢分局報告臺灣桃園地方檢察署偵
    查起訴。
    理  由
壹、程序事項：
一、按被告以外之人於檢察事務官、司法警察官或司法警察調查
    中所為之陳述，與審判中不符時，其先前之陳述具有較可信
    之特別情況，且為證明犯罪事實存否所必要者，得為證據，
    刑事訴訟法第159條之2定有明文，係以被告以外之人於司法
    警察（官）調查中之陳述，性質上屬傳聞證據，原則上不認
    其具證據能力，惟該證人警詢之供詞倘一昧排除，亦有違實
    體真實發見之訴訟目的，是以先前與審判中不符之陳述，具
    有較可信之特別情況，且為證明犯罪事實存否所必要者，則
    例外認有證據能力。至被告以外之人於警詢之陳述與審判中
    相符時，既得逕採用審判中之陳述，自無適用此傳聞證據排
    除例外規定之餘地（最高法院99年度台上字第873號判決意
    旨參照）。經查，證人丙○○於警詢時之證言，就被告丁○○而
    言，無異屬「被告以外之人」之陳述，其性質屬傳聞證據，
    原則上並無證據能力，且被告之辯護人亦就上開證述之證據
    能力表示爭執（詳見本院訴字卷第91頁），然證人丙○○於本
    院審理時，業已到庭具結作證，依據上揭說明，應認證人丙○○於警詢時就被告所涉本案犯行部分之證述，無證據能力。
二、次按被告以外之人於審判外之言詞或書面陳述，除法律有規
    定者外，不得作為證據；又被告以外之人於審判外之陳述，
    雖不符合同法第159條之1至第159條之4規定，但經當事人於
    審判程序同意作為證據，法院審酌該言詞陳述或書面陳述作
    成時之情況，認為適當者，亦得為證據。當事人、代理人或
    辯護人於法院調查證據時，知有第159條第1項不得為證據之
    情形，而未於言詞辯論終結前聲明異議者，視為有前項之同
    意，刑事訴訟法第159條第1項及第159條之5分別定有明文。
    經查，本判決下列所引用之被告以外之人於審判外之陳述（
    含書面陳述），檢察官、被告及其辯護人迄至本院言詞辯論
    終結前均未聲明異議，本院審酌上開證據資料製作時之情況
    ，尚無違法不當及證明力明顯過低之瑕疵，亦認為以之作為
    證據應屬適當，揆諸前開規定，爰依刑事訴訟法第159條之5
    規定，認前揭證據資料均有證據能力。
三、本件認定事實所引用之本件卷內之非供述證據，檢察官、被
    告及其辯護人均未主張排除前開證據之證據能力，且迄於本
    院言詞辯論終結前均未表示異議，本院審酌前開非供述證據
    並無證據證明係公務員違背法定程序所取得，亦無刑事訴訟
    法第159條之4之顯有不可信之情況與不得作為證據之情形，
    是本件認定事實所引用之本件卷內之非供述證據，均認為有
    證據能力。
貳、實體事項：
一、認定犯罪事實所憑之證據及理由： 
　　訊據被告丁○○矢口否認有與少年丙○○共同販賣毒品之犯行，
    辯稱：伊不知道丙○○是未滿18歲之少年，伊沒有指示丙○○去
    販毒，是丙○○對檢察官說謊話來誣陷伊。伊認為丙○○的毒品
    是從江○○（臉書暱稱江○○，下稱江○○）處來的，丙○○跟江○○
    有金錢糾紛，丙○○曾經說江○○有用兇殘的手法跟丙○○要錢，
    而且丙○○有私訊伊母親，說丙○○曾經有盜用伊的臉書跟別人
    對話，並陷害伊是本件販毒共犯；伊臉上的點是炒菜時被油
    噴到的傷口，並不是痣云云（詳見本院訴字卷第87至91頁、
    第431頁）。辯護人則替被告辯護以：由證人甲○○審理中證
    述可知，其承辦的案件非常的多，故對於本案毒品交易之價
    格方面不清楚，但證人甲○○卻對於當時與其視訊之人就是被
    告本人，被告臉上有痣之特徵，記憶非常清楚，顯與常理不
    符。另證人甲○○曾與暱稱「857」之販毒者進行視訊通話，
    卻未以拍照之方式進行蒐證，亦與常情未合。證人丙○○在事
    後與被告母親所互相傳送的LINE對話記錄內容，可知丙○○於
    作證時有誣陷被告之情事，前開LINE對話均係丙○○出於自由
    意志所傳訊，並無受到被告的指示，另江○○與證人丙○○有密
    切通聯紀錄，證人丙○○之證詞有可能偏袒江○○，本案僅以證
    人甲○○及證人丙○○的證述及相關的截圖，顯不足以認定被告
    有罪云云（詳見本院訴字卷第97至103頁、第432至434頁）
    。經查：
  ㈠桃園市○○○○○○○○○○○○○○路○○○○○○○號「a786545」(暱稱：857
    ），在「麻將揪起來」群組內，刊登內容「感冒咳嗽藥水1
    瓶600、可外送可配合可試、良藥苦口歡迎詢問、買五送一
    、大桃園大中壢縣市24小時服務」之隱含販賣毒品咖啡包之
    廣告訊息，遂以微信帳號暱稱「粥洋輕」佯裝購毒者，與暱
    稱「857」之人聯繫欲購買毒品，嗣後丙○○則攜帶摻有4-甲
    基甲基卡西酮成分之毒品咖啡包23包，於109年4月30日晚間
    11時15分與喬裝警員在桃園市○○區○○路000號前會面，丙○○
    交付上開毒品咖啡包23包於喬裝警員後，喬裝警員旋即表明
    身分，當場查獲而販賣毒品未遂等事實，業據證人即少年丙○○於偵訊及本院審理時、證人即喬裝警員甲○○於偵訊及本院
    審理時證述甚詳（詳見偵字卷第149至150頁、第165至166頁
    、本院訴字卷第395至419頁），並有桃園市政府警察局中壢
    分局搜索、扣押筆錄及扣押目錄表、桃園市政府警察局中壢
    分局109年04月30日職務報告、手機翻拍照片、扣押毒品照
    片、證人丙○○手機門號0000000000號毒品案件被告通聯紀錄
    表、內政部警政署刑事警察局109年06月10日刑鑑字第10900
    49768號鑑定書、桃園市政府警察局中壢分局偵辦丁○○涉嫌
    毒品危害防制條例案偵查報告、被告住處照片、桃園市政府
    警察局中壢分局109年11月20日中警分刑字第1090074216號
    函暨員警（微信暱稱「粥洋輕」）與被告（微信暱稱「857
    」）間之微信對話截圖等件在卷可查（詳見本院109少調字
    卷第35至39頁、第43至44頁、第51至64頁、第75至76頁、第
    107頁、他字卷第5至7頁、偵字卷第27至29頁、本院訴字卷
    第61至81頁），復有扣案之含有第三級毒品4-甲基甲基卡西
    酮成分之毒品咖啡包23包、證人丙○○所持用之蘋果廠牌IPHO
    NE 6S型號手機1支（含有門號0000000000號SIM卡1張）等物
    可憑，是此部分事實堪認定。
  ㈡被告確有與證人丙○○共同販賣毒品之事實，業據證人丙○○於
    偵訊及本院審理中證述明確。經查：
　⒈證人丙○○於偵訊時證稱：109年4月30日為警查獲販賣毒品案
    件，當時所欲販賣之毒品是臉書叫「陳樂」的人給伊的，伊
    是在做筆錄時，偵查隊調閱陳樂媽媽名字，伊才知道陳樂就
    是被告，被告是伊朋友之前男友，伊當時曾住被告家。被告
    在其內壢租的房子給伊23包毒品，說要跟購毒者拿7,000還
    是8,000元，伊沒跟購毒者聯絡，伊是用自己手機跟被告聯
    絡。伊與喬裝為購毒者之員警交易時，有跟被告以通訊軟體
    對話，伊在MESSENGER的暱稱是陳佑佳，被告有傳照片告訴
    伊客人所在位置，伊也有回傳把毒品放在85度C對面的籃子
    的照片給被告，被告叫伊先等客人來，等客人交完錢再帶客
    人去拿毒品。伊還有向被告詢問客人是否有背包包等語 (詳
    見偵字卷第149至150頁) 。
　⒉證人丙○○又於本院審理中證稱：伊與被告是在109年間認識，
    伊跟被告算是朋友關係，互動還不錯。平時用臉書跟被告聯
    繫，會講電話也會傳訊息，被告知道伊的年紀，在平常聊天
    時被告就知道伊16歲，也知道伊當時高二休學，有時候被告
    也會以乾弟弟稱呼伊，伊臉書帳號之暱稱是陳○○，伊與臉書
    暱稱陳○之人是臉書好友，陳○就是被告，伊有於109年4月30
    日在桃園市○○區○○路000號附近之85度C面交毒品為警查獲，
    當時伊是受被告指示前往交易毒品，被告是在他家當面指示
    伊前往面交地點，伊是出門才改用臉書及FACETIME與被告聯
    繫。被告有指示伊要交易25包毒品咖啡包，收取8000元價金
    ，但被告實際給伊是23包，所以伊就向喬裝購毒者之警員說
    23包收7000元。伊知道被告剛出監，無法做運輸毒品這件事
    ，因為被告之前是販毒被抓的，所以被告才請伊去中壢那邊
    的85度C跟購毒者交易毒品，這次毒品交易之共犯除了伊與
    被告以外，沒有其他人，江○○不是該次毒品交易的共犯等語
    (詳見本院訴字卷第405至419頁)。
　⒊觀諸證人丙○○上開證述，對於被告如何指示證人丙○○前往交
    易地點與購毒者進行毒品交易之內容大致相符，且無悖常情
    之處，衡情丙○○尚無甘冒偽證罪責構陷被告之必要，再佐以
    被告坦承其臉書帳號之暱稱為「陳○」，並曾以「陳○」之臉
    書帳號與丙○○進行臉書語音通話等節，業據被告於本院準備
    程序中供承明確（詳見本院訴字卷第87至93頁），堪認證人
    丙○○指述被告與其共同販賣毒品咖啡包之犯行，應非子虛。
  ㈢按毒品危害防制條例第17條第1項規定：「犯第四條至第八條
    、第十條或第十一條之罪，供出毒品來源，因而查獲其他正
    犯或共犯者，減輕或免除其刑。」是持有毒品者所為毒品來
    源之供述，係有利於己之陳述，其憑信性於通常一般人已有
    所懷疑，縱自形式上觀察，並無瑕疵，為防範持有毒品者意
    圖邀上開減刑寬典而虛構事實，自仍須有足以確信為真實之
    補強證據，以擔保其陳述之憑信性，始得採為判斷之依據。
    然我國刑事訴訟法對於補強證據的種類，並無設限制，故不
    問其為直接證據、間接證據，或係間接事實之本身即情況證
    據，均得為補強證據的資料，且該補強證據，不以證明犯罪
    構成要件的全部事實為必要，倘得以佐證購毒者的指證非屬
    虛構，而能予保障其陳述的憑信性者，即已充足。本案被告
    雖未曾現身於案發現場與喬裝警員進行毒品交易，而係隱身
    於幕後與喬裝警員議定毒品交易數量、價格、地點，並指使
    證人丙○○前往交易地點進行毒品交易，故本院勾稽下列事證
    ，認已足以補強證人丙○○所述屬實：
  ⒈證人甲○○於偵訊時證稱：在微信群組内有發現公開散佈毒品
    販賣之訊息，伊以暱稱「粥洋輕」跟對方聯絡，詢價之後就
    約在查獲地點，到現場等候時，中途對方打視訊過來，但視
    訊對象不是丙○○，應該是被告，被告有拿毒品咖啡包給伊看
    ，後來丙○○就到現場跟伊交易了，丙○○跟伊說他把毒品咖啡
    包放在另一個地方，伊有再跟丙○○過去；跟伊視訊的人，伊
    印象中臉上有一顆痣等語(詳見偵字卷第165頁)。
　⒉證人甲○○又於本院審理時證稱：伊於109年4月間執行網路巡
    邏時，在看到微信群組「麻將揪起來」中暱稱「857」張貼
    販毒訊息後，伊就使用微信帳號與暱稱「857」之人聯繫，
    佯裝要跟暱稱「857」之人購毒，伊有與暱稱「857」之人視
    訊通話，在視訊時伊有見到暱稱「857」之人之長相，暱稱
    「857」之人就是今日在庭之被告，伊記得當時與伊視訊通
    話之人，嘴唇上面有痣，但是痣的位置是在左邊還是右邊伊
    忘記了。伊佯裝為購毒者跟暱稱「857」之人達成購毒之合
    意後，實際上有進行面交，但不是在庭的被告前來面交，而
    是丙○○前來面交，伊當場以現行犯逮捕丙○○並在丙○○身上扣
    到手機1支，當時伊有檢視丙○○的手機，發現丙○○有跟一個
    臉書帳號叫陳○的人聯繫。當時陳○的帳號也一直撥打電話給
    丙○○，依照伊的辦案經驗陳○應該就是丙○○的共犯，當下丙○○也有坦承是這個叫陳○的叫他過來交易，不過丙○○當時稱不
    知陳○之真實姓名年籍，丙○○遭逮捕後並無指稱「江○○」才
    是其毒品上游。後續丙○○指認出陳○樂之真實姓名年籍的偵
    查過程，此部分伊就沒有參與等語（詳見本院訴字卷第395
    至403頁）。
　⒊衡以證人甲○○前後證述內容一致，且證人甲○○僅為執法人員
    ，負責毒品查緝，與被告並無恩怨糾紛，應無飾詞構陷被告
    之可能，且證人甲○○亦明確指認被告臉部有痣之特徵，堪信
    證人甲○○證述被告係與其進行視訊通話以商議毒品買賣之人
    乙情，應屬實在。
　⒋按基於習性推論禁止之法則，被告之前科紀錄屬品格證據，
    不得用以證明其品格與本案犯罪行為相符或有實行該犯罪行
    為之傾向，以避免導致錯誤之結論或不公正之偏頗效應。惟
    被告之前科紀錄，倘與犯罪事實具有關聯性，在證據法上則
    可容許檢察官提出供為證明被告犯罪之動機、機會、意圖、
    預備、計畫、知識、同一性、無錯誤或意外等事項之用，而
    非資為證明其品性或特定品格特徵，即無違上開法則。此等
    證據因攸關待證事實之認定，其由檢察官提出者固不論矣，
    如屬審判中案內已存在之資料，祗須由法院依法定之證據方
    法踐行調查證據程序，使當事人、辯護人等有陳述意見之機
    會，即得作為判斷之依據（最高法院108年度台上字第184號
    判決同此見解）。經查，被告前於106年7月26日凌晨4時許
    ，在其友人住處內，利用通訊軟體微信，在「內壢支援版」
    群組內刊登「中壢拋有感數量有限私我唷」之隱含販賣毒品
    之廣告訊息內容。經警方執行網路巡邏發覺上開訊息，遂喬
    裝為購毒者與被告以微信聯繫，欲向被告購買由共犯張○杰
    所提供含有4-甲基甲基卡西酮成分之咖啡包，嗣被告依約前
    往與警方從事前開毒品交易時，為警方而當場查獲等節，經
    本院以107年度訴字第241號判決有罪，被告不服上訴後，經
    臺灣高等法院判決被告有期徒刑6月確定等情，有本院107年
    度訴字第241號判決、臺灣高等法院被告前案紀錄表在卷可
    參（詳見偵字卷第171至174頁、本院訴字卷第17至21頁），
    相互比較被告上開販賣毒品案件與本件所犯販毒案件，被告
    所販賣之毒品均為含有4-甲基甲基卡西酮成分之毒品咖啡包
    、販毒方式係使用微信張貼販毒訊息以招攬客源、犯罪手法
    均為被告與他人共犯，由其中1人前往面交毒品咖啡包，可
    知被告先後2次販賣毒品之手法均如出一轍，然被告已因前
    案擔任前往交易毒品之人而遭警方逮捕，並經法院論罪科刑
    ，復已執行完畢，被告本次自無可能再度親自出馬前往面交
    毒品，故被告遂指使證人丙○○前往交易毒品，實與常情無違
    。上開事證雖非直接可以推斷被告犯罪，但以此項證據與證
    人丙○○、甲○○之證述為綜合判斷，仍足以認定犯罪事實，自
    為適格之補強證據。綜上各情，足證本件由證人丙○○前往販
    賣毒品之犯行，應可認定係由被告指示所為，甚為明確。
  ㈣販賣毒品係違法行為，非可公然為之，且有其獨特之販售通
    路及管道，復無公定價格，容易增減分裝之份量，而每次買
    賣之價量，可能隨時依雙方關係深淺、資力、需求量及對行
    情之認知、毒品純度、來源是否充裕、查緝鬆嚴、購買者被
    查獲時供述購買對象之可能風險評估等，而異其標準，非可
    一概而論。關於被告本件販賣毒品之犯行，因被告自始否認
    犯罪，本院固無從逕憑卷證資料而推認其所得獲致之具體利
    潤金額為何。然近年來政府為杜絕毒品之氾濫，對於查緝施
    用及販賣毒品之工作，無不嚴加執行，販賣毒品又係重罪，
    依一般經驗法則，販賣毒品者鋌而走險，苟非意在營利，所
    為何來？若無利可圖，衡情應無甘冒持有毒品遭查獲之極大
    風險，平白無端義務為該買賣之工作，若謂被告未居間牟利
    ，顯違常情。是被告就本件販賣毒品犯行，應有從中賺取差
    價牟利營利之意圖及事實，灼然甚明。
  ㈤被告及其辯護人之辯解不可採信之理由：
　⒈被告及其辯護人均辯以被告不知悉丙○○之真實年紀，本案係
    丙○○故意構陷被告，丙○○事後有向被告母親傳送訊息稱當初
    作證時是故意誣陷被告，本件販賣毒品犯行實為證人丙○○與
    「江○○」共同參與，被告並無參與，伊的臉書帳號有被盜用
    云云，並提出證人丙○○與被告母親之LINE對話紀錄為證。惟
    查，證人丙○○於本院審理時證稱：伊在傳送LINE訊息給被告
    母親時，被告也在伊身旁，是被告母親跟被告叫伊傳這些訊
    息內容，因為被告與被告母親要截圖作為證據，伊與被告母
    親的對話內容，實際上是依照被告的指示進行對話，所以被
    告知道伊與被告母親對話的內容。當時在傳訊息的時候，伊
    跟被告還有被告母親都在被告家中，而被告母親是在客廳，
    伊跟被告則在房間等語(詳見本院訴字卷第416至419頁)，由
    證人丙○○上開證述內容可知，證人丙○○與被告母親之LINE對
    話內容，均係透過被告之指示而為，並非出自於證人丙○○之
    自由意願，再參以被告為了遂行本件販賣毒品犯行，藏身於
    螢幕之後，先以通訊軟體與購毒者商議毒品買賣細節，復指
    揮證人丙○○攜帶毒品咖啡包前往交易，以圖卸責，業經本院
    認定如前，故被告為求脫罪，無所不用其極，實有可能指示
    證人丙○○與被告母親進行虛假之通訊軟體對話，是證人丙○○
    與被告母親之LINE對話內容，自難為被告有利之認定。被告
    及其辯護人執前詞為辯，並不可採。
　⒉被告另辯以本院審理時所當庭拍攝之相片顯示其右臉嘴唇上
    方有一個點，是炒菜時被噴到的新傷，並非痣云云。然查，
    被告於本院訊問時，經本院當庭提示被告之戶役政系統留存
    照片，並質之以為何被告前開照片右側臉頰位置亦顯示有一
    個痣之際，被告僅含糊陳稱：此為國中時期所拍攝之照片，
    其不清楚右臉上之點是否為痣等語（詳見本院訴字卷第431
    頁）。惟由被告臉部照片，確實於被告右側臉頰嘴唇上方可
    見有一顆痣之特徵（參看本院訴字卷第441頁當庭拍攝之照
    片），亦與被告所留存於戶役政系統內頭像照片所顯示被告
    右臉嘴唇上方有痣之特徵相符，是被告前開所辯，顯為臨訟
    卸責之詞，難認可採。
　⒊辯護人又辯以證人甲○○清楚記得被告臉上有痣之特徵，卻忘
    記本件毒品咖啡包交易之數量及金額，且證人甲○○與被告進
    行視訊通話卻未截圖保存證據等，均不合常情云云。而查，
    證人甲○○有執行網路巡邏以釣魚方式偵辦販賣毒品案件之警
    員，承辦網路緝毒案件有3年經驗，證人甲○○在與販賣毒品
    之人進行視訊通話時，因事出突然不一定會以截圖方式蒐證
    ，亦不方便以密錄器方式進行錄影等情，業據證人甲○○於本
    院審理時證述明確（詳見本院訴字卷第395至401頁），衡以
    證人甲○○執行網路巡邏以偵辦販賣毒品案件之時間長達3年
    ，所承辦案件之數量應非少數，自無可能對於每件承辦案件
    之交易細節（即毒品之數量、價金）熟記在心，況證人甲○○
    於逮捕共犯丙○○後，已將本案查緝過程翔實記載在職務報告
    中（詳見本院少調字第43至44卷），是辯護人以此為辯，自
    非有據。
　㈥綜上所述，被告上開所辯，無非事後圖卸之詞，要難採信。
    本案事證明確，被告犯行洵堪認定，應予依法論科。
二、新舊法比較：
  ㈠按行為後法律有變更者，適用行為時之法律。但行為後之法
    律有利於行為人者，適用最有利於行為人之法律，刑法第2
    條第1項定有明文。查被告行為後，毒品危害防制條例第4條
    第3項於109年1月15日修正公布，於同年7月15日生效施行。
  ㈡修正前毒品危害防制條例第4條第3項原規定：「製造、運輸
    、販賣第三級毒品者，處7年以上有期徒刑，得併科新臺幣7
    00萬元以下罰金。」修正後則規定：「製造、運輸、販賣第
    三級毒品者，處7年以上有期徒刑，得併科新臺幣1,000萬元
    以下罰金。」是上開條文修正後，法定刑度已較修正前提高
    ，比較新舊法之結果，行為時之舊法對被告較為有利，自應
    適用修正前毒品危害防制條例第4條第3項規定論罪科刑。
三、論罪科刑
  ㈠按刑法上所謂陷害教唆，係指行為人原無犯罪的意思，純因
    具有司法警察權者的設計誘陷，以唆使其萌生犯意，待其形
    式上符合著手於犯罪行為的實行時，再予逮捕者而言。此種
    「陷害教唆」，因行為人原無犯罪的意思，具有司法警察權
    者復伺機逮捕，係以不正當手段入人於罪，尚難遽認被陷害
    教唆者成立犯罪。至於刑事偵查技術上所謂的「釣魚」者，
    則指對於原已犯罪或具有犯罪故意的人，司法警察於獲悉後
    為取得證據，以設計引誘的方式，佯與之為對合行為，使其
    暴露犯罪事證，待其著手於犯罪行為的實行時，予以逮捕、
    偵辦者而言。此種「釣魚」，因屬偵查犯罪技巧的範疇，並
    未違反憲法對於基本人權的保障，且於公共利益的維護有其
    必要性，故所蒐集的證據資料，自可具有證據能力；從而，
    因犯罪行為人主觀上原即有犯罪的意思，倘客觀上又已著手
    於犯罪行為之實行時，自得成立未遂犯，要與「陷害教唆」
    情形迥然有別（最高法院107年度台上字第987號判決意旨參
    照）。查被告先在網路上透過微信刊登對外出售毒品之訊息
    及與喬裝買家之警員談妥交易之時地、數量、價金，被告則
    指示共犯丙○○攜帶欲交易之毒品咖啡包，前往交易地點進行
    毒品交易，已著手於販賣毒品犯行之實行，因警員係喬裝買
    家以執行查緝，並無實際向被告、共犯丙○○購得毒品之真意
    ，故本案毒品交易並未能完成，無由論以既遂，然被告主觀
    上既有販賣毒品之意思，客觀上又已著手於犯罪行為之實行
    ，已如前述，自仍成立販賣毒品之未遂犯。
  ㈡按成年人教唆、幫助或利用兒童及少年犯罪或與之共同實施
    犯罪或故意對其犯罪者，加重其刑至二分之一。但各該罪就
    被害人係兒童及少年已定有特別處罰規定者，從其規定，兒
    童及少年福利與權益保障法第112條第1項定有明文。該項所
    定之加重處罰，固不以該成年人明知所教唆、幫助、利用、
    共同實施（實行）犯罪之人或被害人為兒童及少年為必要，
    但仍須證明該成年人有教唆、幫助、利用兒童及少年或與之
    共同實施（實行）犯罪，以及對兒童及少年犯罪之不確定故
    意，始足當之。查被告於本案行為時為成年人，而證人丙○○
    係93年出生，有其年籍資料在卷可憑（詳見本院少調字卷第
    31頁），且共犯丙○○於本院審理時證稱：被告知道伊是16歲
    ，也知道伊當時高二休學等情，已如前述，堪認被告對於丙○○係未滿18歲之少年乙節，自應有所認識，而有與其共犯本
    案犯行之故意，揆諸上開裁判意旨，應依兒童及少年福利與
    權益保障法第112條第1項前段規定論罪。
  ㈢核被告所為，係犯毒品危害防制條例第4條第6項、第3項、兒
    童及少年福利與權益保障法第112條第1項前段之成年人與少
    年共同犯販賣第三級毒品未遂罪。
  ㈣被告與共犯丙○○間，對於上開犯行，有犯意之聯絡及行為之
    分擔，為共同正犯。
  ㈤刑之加重減輕
  ⒈被告為成年人，而與未滿18歲之共犯丙○○共同犯罪，應依兒
    童及少年福利與權益保障法第112條第1項前段之規定，加重
    其刑。
  ⒉刑法第47條第1 項規定之適用：
  ①依108年2月22日公佈之司法院釋字第775號解釋文：「刑法第
    47條第1項規定：『受徒刑之執行完畢，或一部之執行而赦免
    後，5年以內故意再犯有期徒刑以上之罪者，為累犯，加重
    本刑至2分之1。』有關累犯加重本刑部分，不生違反憲法一
    行為不二罰原則之問題。惟其不分情節，基於累犯者有其特
    別惡性及對刑罰反應力薄弱等立法理由，一律加重最低本刑
    ，於不符合刑法第59條所定要件之情形下，致生行為人所受
    之刑罰超過其所應負擔罪責之個案，其人身自由因此遭受過
    苛之侵害部分，對人民受憲法第8條保障之人身自由所為限
    制，不符憲法罪刑相當原則，牴觸憲法第23條比例原則。於
    此範圍內，有關機關應自本解釋公佈之日起2年內，依本解
    釋意旨修正之。於修正前，為避免發生上述罪刑不相當之情
    形，法院就該個案應依本解釋意旨，裁量是否加重最低本刑
    。」是在該解釋文公佈後，本院即應依此意旨認定被告是否
    有依刑法第47條第1項規定加重其刑之必要。
  ②被告前因傷害、竊盜及違反毒品危害防制條例等案件，分別
    經法院判處有期徒刑3月、6月、3月確定，經臺灣高等法院
    以108年度聲字第3333號裁定定應執行有期徒刑9月確定，於
    109年1月15日執行完畢等情，有臺灣高等法院被告前案紀錄
    表附卷可據，其受徒刑之執行完畢，5年以內故意再犯本件
    有期徒刑以上之罪，為累犯，本院審酌被告於前案已因違反
    毒品危害防制條例案件經法院論罪科刑，竟不珍惜緩刑之機
    會，反而變本加厲，故意犯本件販賣第三級毒品未遂之犯行
    ，顯見被告對於刑罰之反應力顯然薄弱，適用上開累犯之規
    定加重，亦不致生被告所受之刑罰超過其所應負擔罪責，導
    致其人身自由因此遭受過苛之侵害，而有不符憲法罪刑相當
    原則，進而牴觸憲法第23條比例原則之情形，是本院認其對
    刑罰反應力薄弱，而各依刑法第47條第1項規定加重其刑。
  ⒊被告就本案犯行，客觀上已著手實施販賣犯行，然因事實上
    不能真正完成買賣而不遂，為未遂犯，依刑法第25條第2項
    之規定，按既遂犯之刑減輕之。
  ⒋被告有上開加重及減輕事由，應依法先遞行加重其刑後，後
    減輕其刑。
  ㈥按刑法第59條規定犯罪之情狀可憫恕者，得酌量減輕其刑，
    其所謂「犯罪之情狀」，與刑法第57條規定科刑時應審酌之
    一切情狀，並非有截然不同之領域，於裁判上酌減其刑時，
    應就犯罪一切情狀（包括第57條所列舉事項），予以全盤考
    量，審酌其犯罪有無可憫恕之事由，即有無特殊之原因與環
    境，在客觀上足以引起一般同情，以及宣告法定最低度刑，
    是否猶嫌過重等等，資為判斷（最高法院95年度台上字第61
    57號判決意旨參照）。尤其毒品危害防制條例第4條之販賣
    毒品罪，刑罰極其嚴厲，以嚇阻毒品擴散，進而禁絕毒害。
    惟販賣毒品之人，其原因動機不一，犯罪情節未必盡同，危
    害社會之程度亦屬有異，倘依個案具體情節，認處以相當之
    有期徒刑，即足以懲儆，且可達防衛之目的者，非不可綜合
    考量一切情狀，探究是否有法重情輕之顯可憫恕之處，妥慎
    適用刑法第59條規定予以酌量減輕其刑，俾使個案之量刑能
    斟酌允當，符合罪責相當原則。查被告參與本案共同販毒犯
    行，助長毒害擴散，復隱身於幕後指示共犯丙○○前往交易，
    涉案程度難謂輕微，況被告犯後矢口否認犯行，毫無悔意，
    被告販賣毒品之行徑，實為戕害國人身心健康之舉，且被告
    已依刑法未遂規定減輕其刑，客觀上難認有何情輕法重，自
    無適用刑法第59條規定酌量遞減其刑之餘地，併此敘明。
  ㈦本案無刑法第19條第2項之適用：
  ⒈刑法第19條關於精神障礙或其他心智缺陷者責任能力之規定
    ，採混合生理學及心理學之立法體例，區分其生理原因與心
    理結果二者而為綜合判斷。在生理原因部分，事涉醫學上精
    神病科之專門學識，非由專門精神疾病醫學研究之人員或機
    構予以診察鑑定，不足以資判斷，自有選任具該專門知識經
    驗者或囑託專業醫療機構加以鑑定之必要；在心理結果部分
    ，則以行為人之辨識其行為違法之能力(辨識能力)，或依其
    辨識而行為之能力(控制能力)，由法官判斷行為人於行為時
    是否屬不能、欠缺或顯著減低為斷。倘經鑑定結果，行為人
    行為時確有精神障礙或其他心智缺陷，則是否此等生理因素
    ，導致其違法行為之辨識能力或控制違法行為之能力，因而
    產生不能、欠缺或顯著減低之心理結果，亦即二者有無因果
    關係存在，得阻卻或減輕刑事責任，應由法院本於職權判斷
    評價之(最高法院110年度台上字第3273號判決參照)。
  ⒉經查，丁○○前經心理衡鑑評估，診斷為智能偏低，並有識字
    及書寫困難，兵役檢查時判定為免役體位，有免役證明書、
    役男徵兵檢查體位判定結果通知書、國軍桃園總醫院兵役體
    檢專科檢查紀錄表、役男體格檢查表附卷可按(詳見偵字卷
    第49至53頁）。惟被告上開心理衡鑑評估為距本案發生4年
    以前所製作，則被告之上開評估實與本案相隔時間過久，誠
    無據以作為認定被告於109年4月30日指揮證人丙○○前往交易
    毒品咖啡包犯行之際，有因其智能或精神上之疾病造成其精
    神障礙或其他心智缺陷之生理病癥；再據本案為警查獲後，
    其於歷次警偵過程所為之抗辯併同案發後於本院準備及審理
    程序否認犯罪之種種情節判斷，其語意清楚、條理明晰、邏
    輯通達，並無因其智能曾有缺陷或精神疾病致其辨識行為違
    法或依其辨識而行為之能力，顯著減低而得減輕其刑之情事
    。
  ㈧爰審酌被告知悉毒品戕害身心，對人體健康危害至鉅，一經
    染毒，極易成癮，影響頗為深遠，仍蔑視政府查緝毒品之決
    心，為牟個人私利，仍意圖營利而與共犯丙○○一同販賣含有
    第三級毒品成分之毒品咖啡包，所為足以擴散毒品，並增加
    施用毒品人口，戕害購毒者之身心健康，再者，被告利用共
    犯丙○○年輕識淺，涉世未深，指使其前往交易，所為實應予
    以非難，且被告犯後飾詞狡辯，未見悔意，犯後態度難認良
    好，惟該次犯行尚屬未遂，並無犯罪所得，兼衡被告於警詢
    時自陳家庭經濟狀況勉持、職業為冷氣工程師之生活狀況、
    高中畢業、心理衡鑑評估診斷為智能偏低，並有識字及書寫
    困難之智識程度，及其犯罪動機、目的、手段等一切情狀，
    量處如主文所示之刑。
三、沒收部分
  ㈠扣案之毒品咖啡包23包，均含有第三級毒品4-甲基甲基卡西
    酮成分，有前揭鑑定書附卷可參，為本案所查獲之第三級毒
    品，且被告為成年人與少年共同販賣第三級毒品未遂之犯行
    ，已構成犯罪，則該等毒品即屬不受法律所保護之違禁物，
    除鑑定用罄部分，因已滅失外，自應連同無析離實益之外包
    裝袋，皆依刑法第38條第1項規定宣告沒收。
  ㈡被告雖以不詳電子設備與證人丙○○聯繫本件販賣毒品之交易
    細節，然前開不詳電子設備並未扣案，復無證據可證現仍存
    在，倘予沒收及追徵，除另使刑事執行程序開啟之外，對於
    被告犯罪行為之不法、罪責評價並無影響，復不妨礙被告刑
    度之評價，對於沒收制度所欲達成或附隨之社會防衛亦無任
    何助益，欠缺刑法上重要性，更可能因刑事執行程序之進行
    ，致使被告另生訟爭之煩及公眾利益之損失，是認就該不詳
    電子設備尚無沒收及追徵之必要，乃依刑法第38條之2第2項
    之規定，不予宣告沒收及追徵。
  ㈢另本件被告所涉本件犯行，因未及賣出毒品即遭警方查獲，
    尚無販賣所得之財物，自無從諭知沒收犯罪所得。
據上論斷，應依刑事訴訟法第299條第1項前段，修正前毒品危害
防制條例第4條第6項、第3項，兒童及少年福利與權益保障法第1
12條第1項前段，刑法第2條第1項前段、第11條、第28條、第25
條第2項、第47條第1項、第38條第1項、第38條之2第2項，判決
如主文。
本案經檢察官乙○○提起公訴，檢察官林曉霜到庭執行職務
中　　華　　民　　國　　111 　年　　2 　　月　　18　　日
                  刑事第十七庭審判長法  官  張明道
                                    法  官  張英尉
                                    法  官  李思緯 
以上正本證明與原本無異。
如不服本判決應於收受判決後20日內向本院提出上訴書狀，並應
敘述具體理由。其未敘述上訴理由者，應於上訴期間屆滿後20日
內向本院補提理由書(均須按他造當事人之人數附繕本)「切勿逕
送上級法院」。 
　　　　　　　　　　　　　　　      書記官　薛福山　　　
中　　華　　民　　國　　111 　年　　2 　　月　　21　　日



附錄本案論罪科刑法條全文
修正前毒品危害防制條例第4條
製造、運輸、販賣第一級毒品者，處死刑或無期徒刑；處無期徒
刑者，得併科新臺幣2千萬元以下罰金。
製造、運輸、販賣第二級毒品者，處無期徒刑或7年以上有期徒
刑，得併科新臺幣1千萬元以下罰金。
製造、運輸、販賣第三級毒品者，處7年以上有期徒刑，得併科
新臺幣7百萬元以下罰金。
製造、運輸、販賣第四級毒品者，處5年以上12年以下有期徒刑
，得併科新臺幣3百萬元以下罰金。
製造、運輸、販賣專供製造或施用毒品之器具者，處1年以上7年
以下有期徒刑，得併科新臺幣1百萬元以下罰金。
前五項之未遂犯罰之。